臺灣臺南地方法院刑事判決　　　　　　　 96年度訴字第819號
公　訴　人　臺灣臺南地方法院檢察署檢察官蔡英俊
被　　　告　甲○○
　　　　　　　　　　另案在臺灣臺南看守所羈押中
上列被告因違反毒品危害防制條例案件，經檢察官提起公訴（96
年度毒偵字第1268號），被告就犯罪事實為有罪之陳述，合議庭
裁定由法官獨任進行簡式審判程序，判決如下：
    主  文
甲○○施用第一級毒品，累犯，處有期徒刑壹年肆月，應減為有
期徒刑捌月；又施用第二級毒品，累犯，處有期徒刑捌月，應減
為有期徒刑肆月；應執行有期徒刑拾壹月。
    事  實
一、甲○○曾因違反毒品危害防制條例施用毒品案件，經臺灣雲
    林地方法院以九十四年度訴字第四○五號判決判處應執行有
    期徒刑一年二月確定，入監服刑後假釋付保護管束出獄，於
    九十五年八月二十九日保護管束期滿視為刑之執行完畢，猶
    不知悔改，詎甲○○於竟分別基於施用第一級毒品海洛因（
    以下簡稱海洛因）及第二級毒品安非他命（以下簡稱安非他
    命）之犯意，於上開施用毒品案件追訴處罰執行完畢後五年
    內之九十六年三月八日二十二時許，在嘉義縣番路鄉江西村
    平二十三號「嘉南第一景」十八樓之五租屋處，以針筒注
    射之方式施用海洛因一次，另以燒烤方式施用安非他命一次
    。嗣於九十六年三月九日上午九時許，為警在上址查獲，經
    其同意採尿送驗後，結果呈嗎啡類及安非他命類陽性反應，
    始悉上情。
二、案經臺南縣警察局移送臺灣臺南地方法院檢察署檢察官偵查
    後提起公訴。
    理  由
一、上開犯罪事實，業據被告甲○○於本院審理時自白承認（見
    本院卷第二四頁），而被告經員警實施採尿，送長榮大學依
    據酵素免疫分析法ＥＩＡ初步檢驗，以氣相層析質譜儀ＧＣ
    ＼ＭＳ確認檢驗結果，確實均呈嗎啡類及安非他命類陽性反
    應，有該確認報告及尿液送驗名冊各一份附卷可憑（見偵查
    卷第十二至十三頁），足認被告自白與事實相符，應可採信
    。綜上，本案事證明確，被告犯行足堪認定，應依法論科。
二、論罪科刑：
  (一)按觀察、勒戒或強制戒治執行完畢後，五年內再犯毒品危害
    防制條例第十條之罪者，檢察官固應依法追訴，同條例第二
    十三條第二項定有明文。然而被告經觀察、勒戒或強制戒治
    程序後，五年內已再犯施用毒品罪，經依法追訴處罰，縱其
    第三次（或第三次以上）再度施用毒品之時間，在初犯經觀
    察、勒戒或強制戒治執行完畢釋放五年以後，已不合於「五
    年後再犯」之規定，且因已於「五年內再犯」，顯見其再犯
    率甚高，原實施觀察、勒戒或強制戒治，已無法收其實效，
    即應依該條例第十條處罰（最高法院九十五年度第七次刑事
    庭會議紀錄決定參照）。亦即，只要本次施用毒品者回溯五
    年內，如有施用毒品前科，並經依法追訴處罰，依據最高法
    院前開決定，即應逕予追訴處罰。查被告前因施用毒品案件
    ，經依法追訴處罰，於九十五年八月二十九日執行完畢，有
    臺灣高等法院被告前案紀錄表一份在卷可憑（見本院卷第三
    五頁），此次於五年內之九十六年三月八日再犯施用毒品罪
    ，即應依刑事訴訟程序依法追訴、審理。
  (二)海洛因及安非他命分別係毒品危害防制條例第二條第二項第
    一款、第二款所明定之第一、二級毒品。核被告所為，係違
    反同條例第十條第一項、第二項之施用第一級、第二級毒品
    罪。被告持有海洛因及安非他命後進而施用，其持有之低度
    行為，為施用之高度行為所吸收，均不另論罪。而被告有如
    犯罪事實所載前科，有臺灣高等法院被告前案紀錄表一份可
    憑（見本院卷第三十至三一頁），其受有期徒刑之執行完畢
    ，五年以內再犯本件有期徒刑以上之罪，為累犯，依刑法第
    四十七條第一項之規定，就施用海洛因及安非他命部分，分
    別加重其刑。所犯上開二罪間，犯意各別，罪名有異，應予
    分論併罰。
  (三)爰審酌被告不知端正行為避免犯罪，於施用毒品前案經執行
    完畢後，再度施用毒品，足見被告輕忽法律，尚無悛悔之心
    ；惟被告於警、偵及本院審理時均能坦承犯行，態度尚稱良
    好等一切情狀，分別量處如主文所示之刑。又被告所違反毒
    品危害防制條例二罪，其犯罪時間均係在九十六年四月二十
    六日以前，所犯之罪宣告刑均未逾有期徒刑一年六月，且無
    中華民國九十六年罪犯減刑條例第三條所示不予減刑之情形
    ，已合於減刑條件，爰予以減刑後，再定其應執行之刑，以
    資懲儆。
  (四)起訴意旨於犯罪事實固主張「扣得第一級毒品海洛因四小包
    （重約八公克）、第二級毒品安非他命一小包（重約零點九
    公克）等物」，並於證據及所犯法條欄列出上開毒品作為本
    案證據，並請求本院依法沒收銷燬。然本院審核全案卷證資
    料，並未發現上開證據方法，不能認為檢察官業已合法舉證
    ，爰不以之作為本案判斷被告有無施用毒品之證據，亦不為
    沒收諭知，附此敘明。
三、起訴意旨略以：被告甲○○係分別自九十五年十二月二十六
    日起、九十六年二月十三日起，至九十六年三月八日二十二
    時止，施用海洛因及安非他命多次。因毒品危害防制條例之
    施用毒品罪，本即反覆性及延續性之本質，該罪性質上屬多
    數行為之集合犯，法律上擬制為一罪，即學理上所稱之實質
    上一罪。惟查：
  (一)按被告之自白，不得作為有罪判決之唯一證據，仍應調查其
    他必要之證據，以察其是否與事實相符，刑事訴訟法第一百
    五十六第二項定有明文。起訴意旨認為被告自九十五年十二
    月二十六日起九十六年三月八日有多次施用毒品犯行，係以
    被告之自白及被告之尿液確認報告作為主要論據。然而毒品
    施用後於尿液、血液中可檢出之最大時限，與施用劑量、施
    用頻率、施用方法、施用者飲水量多寡、個人體質、代謝情
    況、檢體收集時間點及所用檢測方法之靈敏度等因素有關，
    因個案而異。依據Clarke`s Isolation and Identifiction
    of Drugs第二版記載，一般於尿液中可檢出毒品之最大時限
    ，【海洛因為二至四天、安非他命為一至四天、甲基安非他
    命一至五天】，有行政院衛生署管制藥品管理局九十二年七
    月二十三日管檢字第○九二○○○五六○九號函覆一份可考
    （見本院卷第四一至四四頁）。
  (二)尿液中可檢出海洛因之最大時限既為四天，安非他命類之最
    大時限為五天，因此，單由尿液確認報告該項補強證據，並
    無法積極證明被告施用毒品可回溯至九十五年十二月二十六
    日或九十六年二月十三日。其次，被告於警詢中表示海洛因
    一天施用五次，偶爾有施用安非他命（見警卷第五至六頁）
    ，偵查中表示海洛因一天施用一次，安非他命二天施用一次
    （見偵查卷第七頁），於本院中又表示海洛因是在有病痛時
    就施打（見本院卷第二五頁），足見被告上開自白亦不一致
    而有瑕疵，不能作為被告施打毒品頻率之依據。因此，本院
    認定被告施用海洛因及安非他命犯行之時間，僅能依據其自
    白及尿液確認報告，證明至九十六年三月八日二十二時，起
    訴意旨所稱之被告施用海洛因及安非他命期間，尚無積極證
    據可供證明。揆諸前開說明，被告此部分之犯罪既不能證明
    ，本應為無罪之諭知，惟起訴意旨認此部分與前揭施用毒品
    犯罪事實之論罪科刑部分，有裁判上一罪關係，爰不另為無
    罪諭知。
據上論斷，依刑事訴訟法第二百九十九條第一項前段、第二百七
十三條之一第一項，毒品危害防制條例第十條第一項、第二項，
刑法第十一條前段、第四十七條第一項、第五十一條第五款，中
華民國九十六年罪犯減刑條例第二條第一項第三款，判決如主文
。
本案經檢察官乙○○到庭執行職務。
中　　華　　民　　國　　96　　年　　7 　　月　　25　　日
　　　　　　　　　刑事第八庭    法　官　李東柏
以上正本證明與原本無異
如不服本判決應於收受本判後10日內向本院提出上訴書狀，並應
敘述具體理由。如未敘述上訴理由者，應於上訴期間屆滿後20日
內向本院補提理由書狀（均須按他造當事人之人數附繕本）「切
勿逕送上級法院」。
  　　　　　　　　　　　　　　　書記官　簡湘雲
中　　華　　民　　國　　96　　年　　7 　　月　　25　　日
附錄本案論罪科刑法條全文：
毒品危害防制條例第十條第一項、第二項
施用第一級毒品者，處六月以上五年以下有期徒刑。
施用第二級毒品者，處三年以下有期徒刑。
